【裁判字號】    96,訴,2230
【裁判日期】    970526
【裁判案由】    妨害自由等
【裁判全文】
臺灣臺中地方法院刑事判決              96年度訴字第2230號
公  訴  人  臺灣臺中地方法院檢察署檢察官
被      告  庚○○
                    現另案於臺中監獄臺中分監執行
            甲○○
            乙○○
            丁○○
                    現另案於臺灣臺中監獄執行
上列被告等因妨害自由等案件，經檢察官提起公訴（95年度偵字
第13097 號），本院判決如下：
    主    文
庚○○、乙○○共同傷害人之身體，各處有期徒刑捌月，均減為
有期徒刑肆月，如易科罰金，均以銀元佰元即新臺幣玖佰元折
算壹日。
甲○○共同傷害人之身體，累犯，處有期徒刑拾月，減為有期徒
刑伍月，如易科罰金，以銀元佰元即新臺幣玖佰元折算壹日。
丁○○共同傷害人之身體，處有期徒刑玖月，減為有期徒刑肆月
又拾伍日，如易科罰金，以銀元佰元即新臺幣玖佰元折算壹日
。
    犯罪事實
一、甲○○曾犯傷害案件，經本院於民國93年5 月24日以93年度
    沙簡字第268 號判處有期徒刑6 月確定，於93年6 月28日易
    科罰金執行完畢。丁○○曾犯恐嚇取財案件，經本院於93年
    1 月30日以91年度易字第1188號判處有期徒刑10月確定；復
    犯妨害自由案件，經本院於93年5 月24日以93年度訴字第68
    0 號判處有期徒刑1 年確定，上開刑期，經合併定應執行有
    期徒刑1 年9 月確定，於95年3 月9 日假釋出獄，保護管束
    至95年6 月27日期滿（不構成累犯），詎渠等仍不知悔改，
    僅因戊○○（本院通緝中）日前因故與辛○○發生嫌隙，竟
    與庚○○、乙○○、戊○○及數名不知真實姓名年籍之成年
    男子，共同基於傷害及妨害他人行使權利之犯意聯絡，由戊○○於95年5 月6 日晚間某時許撥打電話予辛○○，佯稱邀
    其至臺中縣梧棲鎮○○路26之1 號之雅舍茶坊談判，辛○○
    依約於95年5 月6 日晚間8 時許，與戊○○等人在該茶坊2
    樓談判不成，即遭戊○○、庚○○、甲○○、乙○○、丁○○及數名不知真實姓名年籍之成年男子，分別持球棒、安全
    帽（均未扣案）及徒手等物毆打，並由該茶坊2 樓追打辛○○至茶坊1 樓，嗣因茶坊負責人丙○○要求渠等離開茶坊，
    甲○○、乙○○及丁○○遂強行將辛○○押上由庚○○所駕
    駛車牌號碼3910－LD號自用小客車內，並同時乘坐該車，歷
    時約1 分鐘，將辛○○載往距離上開茶坊約50公尺之空地（
    即位於臺中縣梧棲鎮○○路○段199 號電信局旁），而共同
    以此強暴之方式，妨害辛○○自由離去之權利，嗣辛○○下
    車後，庚○○、甲○○、乙○○及丁○○等人接續上揭傷害
    犯意，分別以徒手、木棍（未扣案）等物毆打辛○○身體多
    處，致其受有頭部外傷併腦震盪、頭部撕裂傷12公分、胸部
    及左側腰部挫傷等傷害。
二、案經辛○○訴由臺中縣警察局清水分局報告臺灣臺中地方法
    院檢察署檢察官偵查起訴。
    理    由
壹、程序部分：
一、按被告以外之人（包括證人、鑑定人、告訴人、被害人及共
    同被告等）於審判外之陳述，雖不符刑事訴訟法第159 條之
    1 至之4 等之規定，而經當事人於審判程序同意作為證據，
    法院審酌該言詞陳述或書面陳述作成時之情況，認為適當者
    ，亦得為證據；當事人、代理人或辯護人於法院調查證據時
    ，知有刑事訴訟法第159 條第1 項不得為證據之情形，而未
    於言詞辯論終結前聲明異議者，視為有前項之同意，同法第
    159 條之5 定有明文。立法意旨在於傳聞證據未經當事人之
    反對詰問予以核實，原則上先予排除。惟若當事人已放棄反
    對詰問權，於審判程序中表明同意該等傳聞證據可作為證據
    ；或於言詞辯論終結前未聲明異議，基於尊重當事人對傳聞
    證據之處分權，及證據資料愈豐富，愈有助於真實發見之理
    念，且強化言詞辯論主義，使訴訟程序得以順暢進行，上開
    傳聞證據亦均具有證據能力。本件證人即告訴人辛○○、證
    人丙○○、陳玲儀、王流三於警詢中的陳述，其性質雖屬證
    人於審判外的陳述，而為傳聞證據，且查無符合刑事訴訟法
    第159 條之1 至之4 之情形，然渠等所為之上開警詢筆錄內
    容，業經本院審理時予以提示並告以要旨，並經檢察官、被
    告庚○○等4 人表示意見。當事人已知上述警詢筆錄乃傳聞
    證據，且均未於言詞辯論終結前，對該警詢筆錄內容異議，
    依上開規定，已擬制同意其有證據能力，本院審酌上開筆錄
    作成時，並無人情施壓或干擾，亦無不當取供之情形，認為
    以之作為本案之證據亦屬適當，而有證據能力。
二、按刑事訴訟法並無檢察官於偵查中訊問證人時，應予被告詰
    問機會之規定，故證人於檢察官偵查中訊問時未經被告進行
    詰問，仍有證據能力（最高法院96年度台上字第2786號判決
    意旨參照）。且按被告以外之人於偵查中向檢察官所為之陳
    述，除顯有不可信之情況者外，得為證據，刑事訴訟法第15
    9 條之1 第2 項定有明文。證人即被告丁○○、庚○○、甲○○、乙○○、王流山、丙○○、陳玲儀等人於偵查中所證
    述之內容，業據渠等具結擔保證詞之真實性，其中證人丙○○、甲○○、乙○○、丁○○、庚○○等人於本院審理時復
    到庭具結，並經檢察官、被告庚○○等4 人行對質、詰問在
    案，本院認渠等於偵查中之證述又無不法取供情形，渠等之
    證述具有任意性，是渠等於偵查中向檢察官所為之陳述，並
    無顯有不可信之情況，應具有證據能力。
三、按刑事訴訟法第159 條之4 第2 款所稱從事業務之人於業務
    上或通常業務過程所須製作之紀錄文書、證明文書，因係於
    通常業務過程不間斷、有規律而準確之記載，且大部分紀錄
    係完成於業務終了前後，無預見日後可能會被提供作為證據
    之偽造動機，其虛偽之可能性小，除非該等紀錄文書或證明
    文書有顯然不可信之情況，否則有承認其為證據之必要。醫
    院診斷證明書係病患就診或就醫，醫師就其診斷治療病患結
    果，所出具之證明書。醫師法第17條規定，醫師如無法令規
    定之理由，不得拒絕診斷書之交付。醫師係從事醫療業務之
    人，病患如純為查明病因並以接受治療為目的，而到醫療院
    所就醫診治，醫師於例行性之診療過程中，對該病患所為醫
    療行為，於業務上出具之診斷書，屬於醫療業務上或通常醫
    療業務過程所製作之證明文書，自該當於上開條款所指之證
    明文書。如為特定之目的（如訴訟之用）而就醫，醫師為其
    診療，應病患之要求並出具診斷證明書，因其所記載之內容
    ，具有個案性質，應屬被告以外之人於審判外之陳述，且不
    符上開條款所稱之特信性文書要件，自不得為證據（最高法
    院95年度台上字第5026號判決）。本件卷附告訴人辛○○所
    提出童綜合醫院一般診斷書，係醫師於例行性之診療過程中
    ，對告訴人所為醫療行為，於業務上出具之診斷書，屬於醫
    療業務上或通常醫療業務過程所製作之證明文書，依刑事訴
    訟法第159 條之4 第2 款之規定，自具有證據能力。
貳、實體部分：
一、上揭事實，業據被告庚○○、甲○○、乙○○、丁○○於本
    院審理中坦承不諱，核與告訴人即證人辛○○、證人丙○○
    、陳玲儀、王流三、證人即被告庚○○、甲○○、乙○○、
    丁○○分別於警詢、偵查及本院審理中證述之情節相符，並
    有童綜合醫院一般診斷書及現場圖各1 紙在卷可稽，足證被
    告庚○○等4 人之自白與事實相符，本件事證明確，被告庚○○、甲○○、乙○○、丁○○等人之犯行堪以認定，應依
    法論科。
二、按被告庚○○等4 人行為後，94年2 月2 日修正公布之刑法
    ，業於95年7 月1 日施行，新刑法第2 條第1 項之規定，係
    規範行為後法律變更所生新舊法律比較適用之準據法，於新
    刑法施行後，應適用新刑法第2 條第1 項之規定，為「從舊
    從輕」之比較。另於比較時應就罪刑有關之共犯、未遂犯、
    想像競合犯、牽連犯、連續犯、結合犯，以及累犯加重、自
    首減輕暨其他法定加減原因（如身分加減）與加減比例等一
    切情形，本於統一性及整體性原則，綜其全部罪刑之結果而
    為比較（最高法院95年5 月23日刑事庭第8 次會議決議參照
    ）。本案涉及法律變更之部分如下：
  (一)刑法第28條原規定：「二人以上共同『實施』犯罪之行為者
    ，皆為共同正犯。」新法修正為：「二人以上共同『實行』
    犯罪之行為者，皆為共同正犯。」將舊法之「實施」修正為
    「實行」。原「實施」之概念，包含陰謀、預備、著手及實
    行等階段之行為，修正後僅共同實行犯罪行為始成立共同正
    犯。是新法共同正犯之範圍已有限縮，排除陰謀犯、預備犯
    之共同正犯。新舊法就共同正犯之範圍既因此而有變動，自
    屬犯罪後法律有變更，而非僅屬純文字修正，應有新舊法比
    較適用之問題。而本件被告庚○○、甲○○、乙○○、丁○○與同案被告戊○○所犯刑法277 條第1 項之傷害罪及同法
    第30 4條第1 項之強制罪，既屬實行犯罪行為之正犯，無論
    依修正前後之規定，均應依第28條規定論擬。
  (二)被告庚○○等4 人行為後，刑法第55條牽連犯之規定，業經
    刪除，此規定之刪除雖非犯罪構成要件之變更，使被告依行
    為時法原僅成立裁判上一罪，然依裁判時法則應成立數罪，
    顯已影響行為人刑罰之法律效果，使刑罰之實質內容發生變
    動而有輕重之別，自屬刑法第2 條第1 項所稱之「法律有變
    更」，而有該條項之適用，即修正前論以裁判上一罪，修正
    後，論以數罪應併罰之，經比較新、舊法結果，自以修正前
    以一罪論之規定較有利於被告（最高法院95年5 月23日第8
    次刑事庭會議決議參照）。
  (三)修正後刑法第33條第5 款規定「罰金：新臺幣1000元以上，
    以百元計算之。」，與修正前刑法第33條第5 款規定「罰金
    ：1 元以上。」不同。比較新舊法結果，以舊法較有利於行
    為人，故依刑法第2 條第1 項前段規定，自應適用行為時之
    法律即修正前刑法第33條第5 款規定決定其罰金部分之法定
    刑。
  (四)被告庚○○等4 人行為後，刑法施行法增訂第1 條之1 ，於
    95 年6月14日公布，並於同年7 月1 日施行；考其立法理由
    ，係為因應94年2 月2 日修正公布、95年7 月1 日施行之刑
    法施行後，依刑法總則第33條第5 款規定，罰金貨幣單位已
    改為新臺幣，是以分則編各罪所定罰金之貨幣單位，自應配
    合上開規定修正，為使罰金數額趨於一致，避免衍生新舊法
    比較適用問題，以緩和實務適用法律之衝擊，於不變動罰金
    數額之前提下，而為制定，換言之，刑法施行法第1 條之1
    係在替代罰金罰鍰提高標準條例部分條文，與適用罰金罰鍰
    提高標準條例之結果相同，對於被告而言並不發生有利或不
    利之問題，僅係將貨幣單位由銀元改為新臺幣，並非法律變
    更刑度之條文，當無須就新舊法比較適用（臺灣高等法院暨
    所屬法院95年法律座談會刑事類提案第16至19號研討結果可
    資參照）。
  (五)刑法第41條第1 項規定：修正前刑法第41條第1 項前段規定
    ：「犯最重本刑為5 年以下有期徒刑以下之刑之罪，而受6
    個月以下有期徒刑或拘役之宣告，因身體、教育、職業、家
    庭之關係或其他正當事由，執行顯有困難者，得以1 元以上
    3 元以下（按指銀元）折算1 日，易科罰金。」，又被告行
    為時之易科罰金折算標準，修正前罰金罰鍰提高標準條例第
    2 條前段（現已刪除）規定，就其原定數額提高為100 倍折
    算1 日，則本件被告行為時之易科罰金折算標準，應以銀元
    300 元折算1 日，經折算為新臺幣後，應以新臺幣900 元折
    算為1 日。惟修正後之刑法第41條第1 項前段則規定：「犯
    最重本刑為5 年以下有期徒刑以下之刑之罪，而受6 個月以
    下有期徒刑或拘役之宣告者，得以新臺幣1000元、2000元或
    3000元折算1 日，易科罰金。」比較修正前後之易科罰金折
    算標準，以95年7 月1 日修正公布施行前之規定，較有利於
    行為人，則應依刑法第2 條第1 項前段，適用修正前刑法第
    41條第1 項前段及修正前罰金罰鍰提高標準條例第2 條規定
    ，定其折算標準。
  (六)修正後刑法第47條第1 項規定：「受徒刑之執行完畢，或一
    部之執行而赦免後，五年以內『故意』再犯有期徒刑以上之
    罪者，為累犯」，則再犯之罪如為「過失犯」，即不構成累
    犯。然修正前刑法第47條之規定，過失犯亦可論處累犯，自
    以修正後之法律較有利於行為人，本件應適用修正後刑法第
    47條第1 項。
三、按刑法第302 條第1 項之剝奪人行動自由罪與同法第304 條
    第1 項之強制罪，其所保護之法益，固均為被害人之自由，
    惟前者重在保護個人之行動自由；後者重在保護個人之意思
    自由（最高法院74年度臺上字第3651號判決意旨參照）。是
    刑法第302 條第1 項之剝奪他人行動自由罪，係以私行拘禁
    或以其他非法方法，剝奪人之行動自由為要件，其目的即在
    保護「任意離去特定處所（空間）之行動自由」不受他人無
    故之侵害。且按刑法第302 條第1 項及第304 條第1 項之罪
    ，其所保護之法益均係被害人之自由，而私行拘禁，仍不外
    以強暴、脅迫為手段，其罪質本屬相同，惟第302 條第1 項
    之法定刑，既較第304 條第1 項為重，則以私行拘禁之方法
    妨害人自由，縱其目的在使人行無義務之事，或妨害人行使
    權利，仍應逕依第302 條第1 項論罪，並無適用刑法第304
    條第1 項之餘地（最高法院29年上字第3757號判例意旨可資
    參照）。次按刑法第302 條第1 項之妨害自由罪，原以強暴
    、脅迫為構成要件，其因而致普通傷害，乃強暴、脅迫當然
    之結果，除另有傷害故意外，仍祇成立該條項之罪，無同法
    第277 條第1 項之適用（最高法院30年上字第3701號可資參
    照）。是核被告庚○○、甲○○、乙○○、丁○○等人，先
    在上述茶坊共同傷害告訴人辛○○後，因茶坊負責人丙○○
    要求渠等不得店內打架，為毆打辛○○而強押其上被告庚○○所駕駛自用小客車，歷時約1 分鐘將告訴人辛○○載往距
    雅舍茶坊約50公尺處之空地處，接續毆打辛○○等犯行，尚
    與刑法第302 條第1 項之剝奪他人行動自由罪，係以私行拘
    禁或以其他非法方法，剝奪人之行動自由為要件有別，從而
    被告庚○○等4 人係分別犯刑法277 條第1 項之傷害罪及同
    法第304 條第1 項之強制罪。被告庚○○等人基於同一個傷
    害之犯意，分別在上述茶坊及空地，先後2 次分持球棒、安
    全帽及徒手傷害告訴人辛○○之行為，時地密切，侵害同一
    法益，依一般社會觀念，在時間差距上，難以強行分開，在
    刑法評價上，以視為數個舉動之接續施行，屬接續犯，僅成
    立一傷害罪。公訴人認被告甲○○、乙○○、丁○○等人強
    行將告訴人辛○○押上被告庚○○駕駛自用小客車上，載往
    上述空地之犯行，係犯刑法第302 條第1 項之妨害自由罪，
    尚有未洽，惟起訴社會基本事實相同，爰依法變更起訴法條
    ，併予敘明。被告庚○○等4 人與同案被告戊○○及數名不
    知真實姓名年籍之成年男子間，就上開犯行有犯意之聯絡及
    行為分擔，均應論以共同正犯。被告庚○○等4 人所犯上開
    2 罪，有方法結果之牽連關係，依修正前刑法第55條後段之
    規定，應從較重之傷害罪處斷，公訴人認上開2 罪，應分論
    併罰，自有未洽，併此敘明。被告甲○○曾犯傷害案件，經
    本院於93年5 月24日以93年度沙簡字第268 號判處有期徒刑
    6 月確定，於93年6 月28日易科罰金執行完畢，有臺灣高等
    法院被告前案紀錄表及臺灣臺中地方法院檢察署刑案資料查
    註紀錄表各1 份在卷為憑，被告甲○○前受有期徒刑之執行
    完畢後，5 年以內故意再犯上述有期徒刑以上之罪，為累犯
    ，應依修正後刑法第47條第1 項之規定加重其刑。爰審酌被
    告甲○○、丁○○有上述前科紀錄，素行不良，被告庚○○
    、乙○○未曾受有期徒刑之宣告，素行尚稱良好，渠等4 人
    竟因細故即夥同被告戊○○及數名不知真實姓名年籍之成年
    男子，先在雅舍茶坊毆打告訴人辛○○後，再強行將告訴人
    押上被告庚○○所駕駛之自用小客車載往空地接續毆打，使
    告訴人辛○○受有前揭傷害，對告訴人所造成之損害非淺，
    迄今未與告訴人和解，請求其原諒，及渠等4 人事後均於本
    院審理坦承犯行，態度良好，已見悔意等一切情狀，分別量
    處如主文所示之刑。被告4 人犯上開罪之時間，係在96 年4
    月24日以前，所犯符合中華民國96年罪犯減刑條例所定之減
    刑條件，均應依該減刑條例第2 條第1 項第3 款之規定，各
    減其宣告刑2 分之1 即如主文所示減得之刑，並依該減刑條
    例第9條之規定諭知易科罰金之折算標準，以資懲儆。
四、至於被告庚○○、甲○○、乙○○、丁○○、同案被告戊○○及數名不知真實姓名年籍之成年男子，共同傷害告訴人所
    使用之球棒、木棍及安全帽等物，因未扣案，為避免將來執
    行困難，爰不另沒收之諭知，併此敘明。
據上論斷，應依刑事訴訟法第依刑事訴訟法第299 條第1 項前段
、第300 條，刑法第2 條第1 項前段、第28條、第277 條第1 項
、第304 條、第47條第1 項，修正前刑法第55條後段、第41條第
1 項前段，修正前罰金罰鍰提高標準條例第2 條，刑法施行法第
1 條之1 ，中華民國96年罪犯減刑條例第2 條第1 項第3 款、第
7 條、第9 條，判決如主文。
本案經檢察官己○○到庭執行職務
中    華    民    國    97    年    5     月    26    日
            刑事第九庭  審判長  法  官  周瑞芬
                                法  官  何世全
                                法  官  楊萬益
上正本證明與原本無異。
如不服本判決，應於收受送達後10日內向本院提出上訴書狀（應
敘述具體理由並附繕本）。
上訴書狀如未敘述理由，應於上訴期間屆滿後20日內補提理由書
於本院。
                                書記官  譚系媛
中    華    民    國    97    年    5     月    26    日
附錄論罪科刑法條：
中華民國刑法第277條
（普通傷害罪）
傷害人之身體或健康者，處 3 年以下有期徒刑、拘役或 1 千元
以下罰金。
犯前項之罪因而致人於死者，處無期徒刑或 7 年以上有期徒刑；
重傷者，處 3 年以上 10 年以下有期徒刑。
中華民國刑法第304條
（強制罪）
以強暴、脅迫使人行無義務之事或妨害人行使權利者，處 3 年以
下有期徒刑、拘役或 3 百元以下罰金。
前項之未遂犯罰之。


司法院資訊處製作；財團法人民間司法改革基金會備份。
